臺灣臺中地方法院民事判決
110年度中簡字第3081號
原      告  國王與我社區管理委員會

法定代理人  劉淑惠  

訴訟代理人  宋菊英  
            吳錫龍  
            張權志  
被      告  好香好好吃餐館即王雅雯
                      住臺中市○○區○○路0段000巷0號0                          樓
兼上一人
訴訟代理人  賴達民  
上列當事人間請求損害賠償事件，本院於民國111年6月8日言詞辯論終結，判決如下：                        
    主  文
一、原告之訴駁回。
二、訴訟費用由原告負擔。
    事實及理由
壹、程序事項：
　　本件原告起訴時原聲明：「被告賴達民給付回復原狀及名譽
    補償新臺幣（下同）118,500元，及自民國110年2月10起至
    清償日止，按週年利率百分之5計算之利息」（見本院卷第1
    5頁）；嗣原告具狀追加好香好好吃餐館即王雅雯為被告（
    見本院卷第233頁），並最終變更聲明為：「被告二人應拆
    除起訴狀附件五（一）即本院卷第41頁所示排煙管及橫跨公
    共騎樓之集油箱」（見本院卷第281頁），原告追加被告部
    分，追加被告前後之訴訟及證據資料於相當程度範圍內具有
    同一性，在審理時得加以利用，其請求之基礎事實堪認同一
    ，自應准許，而其變更聲明部分，為減縮聲明，依民事訴訟
    法第255條第1項第3款規定，亦應准許。
貳、實體事項：
一、原告主張：
    被告王雅雯開設之「好香好好吃餐館」，係向原告社區門牌
    號碼臺中市○○區○○路0段000巷0號（下稱系爭建物）區分所
    有權人所承租，自營鐵板燒生意。詎被告於110年2月8日未
    經原告同意，擅自施作裝設排煙管橫跨騎樓天花板及於公共
    主要梁柱上安裝集油箱（下稱系爭設備），系爭設備已嚴重
    影響原告社區1、2樓以上住戶生活環境衛生及騎樓整體景觀
    ，和損害主要承載樑柱結構安全、柱面大理石、騎樓一體裝
    潢天花板等，侵害住戶權益，經原告開會決議並以存證信函
    通知並請警察前來制止，被告仍執意強行施作。被告之行為
    已違反公寓大廈管理條例第8條第1項、第7條第1項第3款規
    定、社區規約第2條規定，被告擅自設置上揭排煙集油管箱
    ，亦違反社區規約第15條第2項規定，已造成社區房價低落
    之隱憂。爰依民法第767條、第821條、第191條規定、公寓
    大廈管理條例第6條第2項、第7條第1項第4款、住戶規約第2
    條第3項、第15條第2項規定，提起本件訴訟等語。並聲明：
    ⒈如程序事項變更後聲明所示。⒉願供擔保，請准宣告假執行
    。
二、被告二人抗辯：
  ㈠被告賴達民並非系爭建物之承租人，系爭建物之承租人，係
    被告賴達民配偶即被告王雅雯。系爭設備係「好香好好吃餐
    館」即被告王雅雯所裝設，原告對被告賴達民起訴，依法無
    據。
  ㈡系爭建物騎樓屬坐落臺中市○○區○○段0000○號建物即透天戶之
    騎樓，屬該所有權人之「專有部分」，原告並非系爭建物騎
    樓天花板之所有權人，其依民法第191條、第767條、第821
    條規定，請求被告回復共有物，為無理由。
  ㈢系爭設備設置位置係在上開1948建號建物專用部分之騎樓及
    其外牆面，非在公寓大廈共用部分上，並無公寓大廈管理條
    例第7條、第8條適用。系爭騎樓既屬上開1948建號建物所有
    權人之「專有部分」，自亦無適用原告社區規約第18條第3
    項。又原告社區規約第2條第3項、第18條第2項第2款，均未
    有限制住戶於自己建物之「騎樓天花板」懸掛「通風排氣設
    備」，原告所指在「騎樓天花板」懸掛「通風排氣設備」行
    為，不屬於該社區規約所限制之内容。況設置「除油通風排
    氣設備」係為降低油煙對周圍鄰居住戶之影響，自無違反社
    區規約之虞等語。
  ㈣並聲明：⒈原告之訴駁回。⒉如受不利判決，被告均願供擔保
    ，請准宣告免為假執行。
三、本院之判斷：
    原告主張系爭建物騎樓天花板及外牆面（公共樑柱）乃原告
    社區之共用部分，被告未經原告社區同意即在系爭建物騎樓
    天花板及於外牆面設置系爭設備，請求被告回復原狀等語，
    然此為被告所否認，並以前詞置辯。故本件所應審酌者為，
    系爭建物騎樓所屬之天花板及外牆面部分是否為原告社區之
    共用部分？原告依民法第767條、第821條、第191條、公寓
    大廈管理條例第6條第2項、第7條第1項第3款；及住戶規約
    第2條第3項、第15條第2項之規定，請求被告拆除橫跨騎樓
    天花板之排煙管及安裝於外外牆面上之集油箱有無理由？
  ㈠系爭建物騎樓所屬天花板及外牆面部分非原告社區之共用部
　　分，屬專有部分：
  ⒈按公寓大廈管理條例用辭定義如下：⑵區分所有：指數人區分
    一建築物而各有其專有部分，並就其共用部分按其應有部分
    有所有權；⑶專有部分：指公寓大廈之一部分，具有使用上
    之獨立性，且為區分所有之標的者；⑷共用部分：指公寓大
    廈專有部分以外之其他部分及不屬專有之附屬建築物，而供
    共同使用者；⑸約定專用部分：公寓大廈共用部分經約定供
    特定區分所有權人使用者；⑹約定共用部分：指公寓大廈專
    有部分經約定供共同使用者，該條例第3 條第2 款至第6 款
    定有明文。準此，系爭建物騎樓之天花板及正面樑柱部分歸
    屬為何，應視屬專有部分或共用部分，有無約定專用或共用
    而異，以資認定。查：
　①依內政部於85年6月4日以（85）台內地字第8575210號函增訂
    發布「建物所有權第一次登記法令補充規定」第11之1點：
    「區分所有建物之騎樓除經依公寓大廈管理條例第44條規定
    ，於申請建造執照檢附之詳細圖說上，繪製標示為共用者外
    ，得以主建物內標示騎樓辦理登記。」及第11之4點：「區
    分所有建物依公寓大廈管理條例第3條第4款所稱共用部分及
    第5款所稱約定專用部分，除法令另有規定外，於登記時應
    以共用部分為之。前項以共用部分登記之項目如下：（一）
    共同出入、休憩交誼區域，如走廊、樓梯、門廳、通道、昇
    降機間等。」，內政部台內中地字第1910084172號函亦指出
    ：「使用執照竣工平面圖上繪明之騎樓與公共門廳連 接部
    分屬必要共同部分外，其餘騎樓部分得以主建物登記」，足
    徵未與公共門廳連接之騎樓，非為全體區分所有權人共同使
    用部分，而具有使用上之獨立性，且可為單獨區分所有權之
    標的，屬公寓大廈管理條例第3條第3款所謂之「專有部分」
    。
　②依原告所提出之系爭建物建物登記第二類謄本（見本院卷第2
    1頁），可知本件騎樓登記為系爭建物所有權單獨所有，參
    諸上揭①之說明，則本件騎樓部分乃屬系爭建物所有權人單
    獨所有之，屬「專有部分」，而非社區共有部分，應堪認定
    。
　㈡本件騎樓既屬系爭建物所有權人單獨所有之，而非社區共有
    ，原告依民法第767條、第821條請求被告拆除，自屬無據。
　㈢公寓大廈管理條例第7條第3款固規定「公寓大廈共用部分不
    得獨立使用供做專有部分。其為下列各款者，並不得為約定
    專用部分：公寓大廈基礎、主要樑柱、承重牆壁、樓地板及
    屋頂之構造。」等情，然該條係規定公寓大廈「共用部分」
    始不得獨立供做專有部分，甚或不得為約定專用部分，該條
    之適用係以共用部分為前提，又所謂「共用部分」係指公寓
    大廈「專有部分以外」之其他部分及「不屬專有」之附屬建
    築物，而供共同使用者，而專有部分係指公寓大廈之一部分
    ，具有使用上之獨立性，且為區分所有之標的者，公寓大廈
    管理條例第3條第4款、第3款亦有明文。查系爭建物之騎樓
    部分已登記為系爭建物所有權單獨所有，且該部分並不屬於
    公寓大廈基礎、主要樑柱、承重牆壁、樓地板及屋頂之構造
    ，並非公寓大廈管理條例所稱之「共用部分」，依上說明，
    自無公寓大廈管理條例第7條之適用。又系爭建物騎樓內之
    正面樑柱，亦屬騎樓之一部，則依前揭說明，原告主張依公
    寓大廈管理條例第7條、第6條規定，請求被告回復原狀乙節
    ，亦屬無據。
　㈣按公寓大廈管理條例第8條第1項固規定：「公寓大廈周圍上
    下、外牆面、樓頂平臺及不屬專有部分之防空避難設備，其
    變更構造、顏色、設置廣告物、鐵鋁窗或其他類似之行為，
    除應依法令規定辦理外，該公寓大廈規約另有規定或區分所
    有權人會議已有決議，經向直轄市、縣（市) 主管機關完成
    報備有案者，應受該規約或區分所有權人會議決議之限制」
    。又原告社區住戶規約第2條第2項第3款、第15條第2項雖約
    定：「本公寓大廈周圍上下及外牆面為共用部分，由全體區
    分所有權人維護其外觀使用。非經規約或區分所有權人會議
    之決議，不得懸掛或設置廣告物。」、「二、區分所有權人
    及住戶對於專有部分及約定專用部分應符合法令規定之方式
    使用，並不得有損害建築物主要構造及妨害建築物環境品質
    。」。然查：
　　系爭建物騎樓天花板及外牆面（正面樑柱）部分，非屬原告
    社區之共用部分，為系爭建物所有權人專用部分，業經本院
    認定如前；又依原告所提出之系爭設備照片（見本院卷第41
    頁），可知系爭設備均位於騎樓天花板及外牆面下方，並非
    原告社區大樓周圍上下、外牆等戶外區域，甚未占用原告社
    區之共用部分，且系爭設備亦非大型或有何有礙觀瞻之虞，
    應不致有礙原告社區全體區分所有人之權益，自難認被告裝
    設之系爭設備，有何違反前揭公寓大廈管理條例及住戶規約
    之規定。原告依前開規定，請求被告回復原狀，亦屬無據。
  ㈤按騎樓之使用為具有供公眾通行之性質，道路交通管理處罰
    條例第3條第1款定有明文。就系爭建物騎樓所有權之行使，
    雖須忍受公法之限制，提供為公眾通行使用，惟並不影響其
    享有所有權之事實。查觀卷附橫跨騎樓天花板之排煙管及安
    裝於外牆面上之集油箱照片所示（見本院卷第41頁），可知
    位於騎樓天花板之排煙管及外牆面之集油器，離地高度均至
    少3公尺以上等情，並未影響行人通行，並無何妨害原告社
    區全體區分所有權人通行之權益。
  ㈥準此，系爭建物之騎樓既為系爭建物所有權人所有之專有部
    分，於法令限制範圍內，自有完全之使用權，而被告王雅雯
    裝設系爭設備之行為亦未違反公寓大廈管理條例及原告社區
    住戶規約之規定，已如前述，則在原告無法提出相關事證舉
    證證明被告王雅雯裝設之系爭設備有何影響原告社區全體區
    分所有權人之權益下，原告請求被告應將系爭設備拆除，即
    無理由。
四、綜上所述，系爭建物之騎樓既係系爭建物所有權人所有，屬
    專有部分，且被告王雅雯係在系爭建物騎樓所有權範圍內為
    使用，並未侵害原告社區區分所有權人之共有權，亦無妨礙
    原告社區區分所有權人之權益。從而，原告依公寓大廈管理
    條例第6條第2項、第7條第1項第4款、第8條、民法第767條
    、第821條、第191條及住戶規約第2條第3項、第15條第2項
    等規定，請求被告王雅雯、賴達民應將系爭設備拆除，為無
    理由，應予駁回。又本件原告雖陳明願供擔保請准宣告假執
    行，僅為促使本院依職權發動，本院自不受拘束，爰不另為
    准駁之諭知，併此敘明。
五、本件為判決之基礎已臻明確，兩造其餘之攻擊或防禦方法及
    證據，經本院斟酌後，認為均不足以影響本判決之結果，亦
    與本件爭點無涉，自無逐一詳予論駁之必要，併此敘明。
參、訴訟費用負擔之依據：民事訴訟法第78條。
中    華    民    國     111    年    6  月    29   日
                  臺灣臺中地方法院臺中簡易庭
                                法  官  陳佩怡
以上為正本，係照原本作成。
如不服本判決，應於送達後二十日內，向本院提出上訴狀並表明
上訴理由，如於本判決宣示後送達前提起上訴者，應於判決送達
後二十日內補提上訴理由書（須附繕本）。如委任律師提起上訴
者，應一併繳納上訴審裁判費。
中    華    民    國     111    年     6   月    29   日
                                書記官  許千士